# IPO审计中重要性水平如何设定？

提问人：lwlichen2007 时间：2013-05-01 09:57:47
审计期间是三年加一期（半年），计量基础按税前利润，是按 4 期中税前利润最低的那一年确定一个重要性水平，还是每年分别设定重要性水平， 4 年 4 个重要性水平？个人觉得每年分别设定一个较合适，各位老师如何看？

回答人：chenyiwei
IPO报表属于《中国注册会计师审计准则第 1511 号——比较信息：对应数据和比较财务报表》所定义的“比较财务报表”而不是“对应数据”，我们是要对其中每一年的数据分别发表审计意见的。由于各年度的数据具有一定独立性，且IPO企业在申报期内通常会经历规模的快速扩张过程（这一点在申报创业板的发行人中尤其明显），因此应当针对其中不同的期间分别确定适用的重要性水平。一个统一的重要性水平不可能适用于申报期内的所有年度或者期间。

提问人：martinsysu 时间：2013-07-15 09:27:20
实务中对于“一期”的审计，重要性水平的基数和比例似乎都是和三年一样的（比如税前利润的某一比例），那对于资产负债表科目的审计程序将会比“三年”的大幅提高（比如抽样的数量），感觉上不太合理，但是又找不出有具体的依据。陈老师能否释疑？谢谢！

回答人：chenyiwei
1 、如果使用税前利润确定财务报表整体重要性水平，可以将上期实际、本期预算及最近期间的平均税前利润，或者正常化收益作为计量基础来确定财务报表整体重要性水平。这是一项基于当前经济状况、盈利趋势及企业预算能力的判断性的决定。 例如： —如果该企业的收入趋势较稳定，我们可以基于上期或年化的中期指标来估计税前利润 —如果由于一些罕见的异常事件（例如：长期罢工或主要工厂发生火灾）使得上期的指标不寻常，则可以使用剔除该异常事件影响后的指标来估计税前利润 。如果可以证明预算程序在过去是可靠的，且我们认为将在本期持续使用，那么通过企业的预算指标来确定财务报表整体重要性水平较为恰当。 2 、使用正常化收益 当决定如何使正常化的收益时，我们应关注该项目的实际和特别情况，以及该企业的历史收益趋势。我们在确定正常化收益的基础时必须非常小心，包括恰当的期数，这取决于业务的成熟度、企业的稳定度以及历史情况是否对未来趋势具有导向作用。我们还应考虑是否发生过影响收益历史趋势的结构性变更（例如：收购或出售、产品或市场的变更）。 例如： 由于全球经济危机影响，一家在过去 5 年内利润增长情况较好的企业出现较大滑坡。我们应评价该企业将来是否有能力恢复到之前的盈利水平。在做该项判定时，我们应考虑内部因素，比如企业的重组计划、产品开发计划、产能、客户基础和其他内部指标。我们还应考虑外部因素，比如市场预期、分析师预测和其他独立市场预测。我们应运用这些因素和职业判断来确定该企业是否有能力恢复到之前的盈利水平。 进一步分析，该企业的利润滑坡可能与某个商品（例如油价）的市场价格的降低（但需求量保持原有水平）直接相关。尽管财务报表使用者会关注利润，但当获知价格下降时，使用者可能会调整对收益的预期。因此，使用正常化收益来确定财务报表整体重要性水平可能比较恰当。

提问人：ying0518 时间：2013-07-30 14:44:19
请教陈版，三年一期的一期，重要性水平能不能以年化的利润总额确定？准则当中有没有依据？

回答人：chenyiwei
我理解，现在的中期审计中，被审计的中期财务报表都是作为一个独立的财务报表发表审计意见的， 并不是作为附属于年度财务报表中的数据。因此，对于半年度等中期财务报表的审计，重要性水平应根据本中期的经营成果而不是年度化的经营成果确定。但是，如果本中期属于微利，如果基于本中期的经营成果确定重要性水平属于不合理的，也可以采用本中期末财务指标和一定的比例确定适用于本中期的重要性水平。

提问人：martinsysu 时间：2013-08-01 15:27:58
IPO中的三年一期，一般是放在一起出一份审计报告的。如果是这样的话，重要性水平是否可以结合三年的来考虑？感觉上（因为没有什么依据），假设税前利润是合理的定重要性水平的基础，那对于一期，利润表的科目按照一期的经营成果来确认重要性水平是合理的，但是资产负债表类科目，却会使得测试起点那些比起 3 年的来太低，比如应收账款，一期的期末的余额和期初的余额相差可能不大，但是要发函的抽样，却因为重要性水平的降低而可能翻倍。
陈老师能否释疑？谢谢！

回答人：chenyiwei
不仅是中期审计，不同年度之间的业绩波动（但资产负债表的规模变动不大）也会导致年审中面临这个问题。但是在年度审计中可以接受以正常经营损益为基础确定重要性水平等特殊处理方式。但不大可能根本上解决。

提问人：jxq425 时间：2014-07-03 10:30:56
请教一下，发函比例跟重要性水平的关系在哪里有提到？能否详细解说一下，谢谢。

回答人：chenyiwei
这个涉及到审计抽样中样本量的确定方法问题。审计准则没有统一的规定，实际操作中是各事务所在自身的审计技术方法中规定的，有些事务所还可以与专用的审计软件相结合。